最高法院刑事判決　　　　　　　　　　　　　　　九十三年度台上字第三四三六號
　　上　訴　人　甲○○
右上訴人因偽造有價證券案件，不服台灣高等法院高雄分院中華民國九十三年三月三
十日第二審更審判決（九十二年度上更(一)字第二八九號，起訴案號：台灣高雄地方法
院檢察署八十六年度偵字第二五八二六號），提起上訴，本院判決如左：
　　主　文
上訴駁回。
　　理　由
按刑事訴訟法第三百七十七條規定：上訴於第三審法院，非以判決違背法令為理由，
不得為之。是提起第三審上訴，應以原判決違背法令為理由，係屬法定要件；如果上
訴理由狀並未依據卷內訴訟資料具體指摘原判決不適用何種法則或如何適用不當，或
所指原判決違法情事，顯與法律規定得為第三審上訴理由之違法情形不相適合時，均
應認其上訴為違背法律上之程式，予以駁回。本件原判決依憑告訴人陳曉生、文欽建
設股份有限公司（下稱文欽公司）代表人陳林金縐之指述及上訴人甲○○所立具自白
犯罪之切結書、支票明細暨不利於己之陳述與證人陳清祥、陳杏華在偵審中之證供，
卷附支票影本、彰化商業銀行定期存單、台灣省合作金庫代收票據憑摺及支票、本票
存根、電匯申請書、高雄市票據交換所函暨所附退票紀錄明細表等證據，本於推理作
用，認上訴人犯連續偽造有價證券、行使偽造私文書及業務侵占等罪，三罪間有方法
結果牽連關係，應從一重以連續偽造有價證券罪處斷，因而撤銷第一審不當判決，改
判上訴人連續意圖供行使之用而偽造有價證券罪刑。上訴人之上訴意旨略稱：（一）
陳曉生指稱伊在合作金庫南高雄支庫之支票帳戶，於民國七十八年間就關帳云云，陳
林金縐於原審則指稱：伊不知道陳曉生去美國後其支票帳戶內之款項是何人存入，大
概是開支票者所存入等語；上訴人為證明陳林金縐知悉陳曉生上開支票帳戶持續有支
票進入及陳林金縐亦有將錢存入該帳戶，聲請原審向合作金庫南高雄支庫函查陳曉生
上開帳戶之存款由何人轉帳匯入？經合作金庫銀行南高雄分行以合金南高存字第○九
二○○○六一○八號函回覆，該函附件所載交易日期八十六年四月十日、金額新台幣
（下同）二十六萬元之存款，係由陳自強（陳曉生之兄弟、陳林金縐之子）匯入，交
易日期八十五年十一月五日及八十六年二月二十八日、金額分別為二百七十萬元及二
十五萬元之存款，係由郭秀容匯入，而郭秀容在原審證稱「之前文欽公司做得很好，
很少叫我調錢，只有一、二百萬元而已，存多少錢，匯多少錢，這麼久已記不得」等
語，顯見上開郭秀容之匯款係文欽公司委託其匯入陳曉生支票帳戶，亦即陳自強、陳
林金縐曾就上訴人所簽發陳曉生名義支票補足票款，則上訴人辯稱陳林金縐授權其簽
發支票云云，即非無據。乃原判決僅說明郭秀容之證詞不能採為有利上訴人之證明，
而對上開陳自強、郭秀容之匯款，既未予審酌，復未說明不予採納之理由，顯有判決
不備理由之違法。（二）上開陳曉生支票帳戶分戶明細表顯示，七十九年八月一日至
八十六年十一月三十日止，該支票帳戶持續有支票進入，而銀行均會將每月客戶支票
進入之對帳單寄給客戶，陳林金縐又稱有收到銀行退票通知，表示陳林金縐亦可能收
到銀行對帳單，則陳林金縐稱其一直到支票退票始知上開帳戶有支票進入云云，顯非
實情，原判決未斟酌上揭事證，即認陳林金縐之指述為真實，亦未說明不予採納之理
由，同有判決不載理由之違法。（三）文欽公司、陳林金縐向銀行貸款之金額為五億
五千一百二十五萬元及五億八千八百六十六萬三千元，每月利息高達四百多萬元，而
文欽公司及陳林金縐之財產於八十八年十月間已分別遭銀行聲請法院查封，又文欽公
司及陳林金縐於八十六年間因貸款未依約繳息，經高雄區中小企業銀行鹽埕分行以八
十六年二月十日催繳通知書催繳利息，有上訴人於九十二年二月二十四日提出之催繳
通知書可憑，足見陳林金縐於八十六年間確有資金調度問題，自不能僅以文欽公司於
當時曾有四千萬元之定期存款單，即謂陳林金縐無資金調度問題，原判決既未審酌上
開陳林金縐及文欽公司之負債資料、催繳通知書，亦未說明不予採納之理由，亦有判
決不載理由之違法。（四）原判決事實欄認定「甲○○並向文欽公司會計陳杏華佯稱
欲製作函文，而使陳杏華交付文欽公司行政用之公司章及負責人陳林金縐印章，甲○
○將詐得之印章先後盜蓋在（原判決）附表編號一、二、四、七支票背面，偽造該支
票背書」，惟原判決附表編號七之支票背書人欄僅記載背書人為「陳林金縐」，並非
「文欽公司陳林金縐」，則原判決顯有判決理由矛盾之違法。（五）陳杏華書立之切
結書，係屬被告以外之人於審判外之書面陳述，依刑事訴訟法第一百五十九條第一項
之規定，不得作為證據，原判決將之採為認定上訴人犯罪事實之證據，自有違證據法
則。（六）陳杏華在偵查中雖證稱上訴人曾陸陸續續向其拿文欽公司、陳林金縐印章
，但其在第一審已具體證稱「因工地需要發公文，被告常向我拿印章去蓋」，自不能
據以推論上訴人向陳杏華索取上開印章盜蓋於上開支票，則原判決以陳杏華之證供推
論上訴人盜蓋上述印章於前開支票上，亦有違論理法則。（七）卷附切結書，係在上
訴人住處，由林澄慶依陳林金縐口述書寫草稿，再由上訴人抄寫而成，當時是為保債
權而寫，不作其他用途，已經林澄慶在原審證述綦詳，是該切結書係為幫陳林金縐規
避支票債權人之追償所寫；又上訴人與林澄慶俱稱呼陳林金縐為姑姑，渠等為幫陳林
金縐而書立切結書，並非不可能，自不能以林澄慶係上訴人兄弟且在銀行上班，即謂
其證言不可採。另證人陳清祥在偵查中之陳述，雖與林澄慶之陳述不同，但陳清祥係
陳林金縐之受僱人，與林澄慶同為修法前刑事訴訟法第一百八十六條所規定不得令具
結之證人，陳清祥之證詞受陳林金縐影響之危險性更大，原判決採納陳清祥之證詞而
捨棄林澄慶之證供，亦違反經驗法則。（八）陳林金縐在原審證稱：「（甲○○是何
情形下交給你切結書的？）陳曉生當時要賣房子時才發現被他拿去抵押不能賣，又有
退票之事故，在他妹妹家，由他自己寫的」云云，惟陳曉生支票帳戶於八十六年四月
十日即有退票紀錄，而陳林金縐又指稱一直到支票退票，收到銀行的通知才知道上開
支票帳戶至八十六年六月仍有支票的進入云云；則陳林金縐事實上於八十六年四月間
即已知悉上開支票有退票紀錄，何以陳林金縐於八十六年七月間始要求上訴人簽切結
書，足見陳林金縐之指訴前後矛盾，且違反常理，該切結書所載內容之真實性，亦有
疑問。原判決就上開事證俱未予論述，即認該切結書所載之內容為真，不僅有判決未
載理由之違法，亦與經驗法則有違云云。經查：一、原判決以前開證據為論斷上訴人
等罪刑之基礎，業於理由內詳細說明其得心證之理由，並對上訴人辯稱：陳曉生之空
白支票及印章，係陳曉生於七十八年間去美國前交給伊，用作工程款之支出，後來伊
轉到文欽公司服務，因文欽公司需款週轉，該公司負責人陳林金縐要伊向他人調現並
簽發一千萬元之支票交給伊，而陳林金縐為陳曉生之母，故由伊以陳曉生為發票人簽
發面額較小之支票，支票背面蓋用文欽公司暨其負責人陳林金縐印章完成背書，持向
王白洪及他人調現，文欽公司及陳林金縐之印章由會計陳杏華保管，伊因受陳林金縐
之交代而向陳杏華拿取該等印章蓋在支票背面完成背書持向他人調現，並非騙取；至
於伊承認偽造陳曉生名義支票及盜用文欽公司、陳林金縐印章，係因遭受陳林金縐所
逼迫，陳林金縐係為逃避支票背書及陳曉生之發票人責任，伊實際上並未偽造支票、
偽造支票背書及偽刻陳林金縐印章云云，詳予指駁，核其取捨證據之論斷及為事實之
認定，並未違背經驗、論理或其他證據法則；至於卷附前開合作金庫南高雄支庫函顯
示陳自強、郭秀容將款項匯入陳曉生之支票帳戶內，該支票帳戶於七十九年八月一日
至八十六年十一月三十日止持續有支票進入，及陳林金縐承認有收到退票通知與文欽
公司、陳林金縐各向銀行貸款五億五千一百二十五萬元及五億八千八百六十六萬三千
元，高雄區中小企業銀行鹽埕分行曾於八十六年向文欽公司及陳林金縐催繳利息等情
，縱屬實在，仍不足以動搖原判決依憑上開證據所認定之犯罪事實；則原判決未說明
不採納該等事證之理由，縱其踐行之訴訟程序有違誤，對於判決結果並無影響，自不
得據為上訴第三審之理由，是上訴意旨（一）、（二）、（三），即非適法之第三審
上訴理由。又原判決附表編號七就0000000號支票，僅記載上訴人偽造「陳林
金縐」名義之背書，與其事實欄認定上訴人將詐得之文欽公司章及陳林金縐印章先後
盜蓋在原判決附表編號一、二、四、七之支票背面，並無矛盾之處，上訴意旨（四）
，執以指摘原判決理由矛盾，亦非適法之第三審上訴理由。另陳杏華立具之切結書，
係屬於證人陳杏華於審判外之書面陳述，原判決未經當事人於審判程序同意作為證據
，遽採為認定上訴人利用職務之便，向陳杏華詐取文欽公司暨其負責人陳林金縐之印
章等情之證據，其所踐行之訴訟程序，不無違誤；然該項事實，已經陳杏華在偵審中
證述無訛，除去陳杏華立具之切結書，仍應為同一事實認定，從而原審前述訴訟程序
之違誤，對於判決結果並無影響，上訴意旨（五），執以為上訴第三審之理由，亦非
適法。至於上訴意旨（六）、（七）、（八），純係對原審採證認事職權之合法行使
及已經調查並於判決理由內指駁說明之事項，重為事實上之爭辯，及任憑己意漫事指
摘，俱無從據以辨識原判決有何種違背法令之形式，亦難認係合法之第三審上訴理由
。從而，應認本件上訴關於偽造有價證券、行使偽造私文書部分為違背法律上之程式
，予以駁回。又原判決關於業務侵占部分，係屬於刑事訴訟法第三百七十六條第三款
之案件，原不得上訴於第三審，而與之有裁判上一罪關係之偽造有價證券、行使偽造
私文書部分之上訴，復不合法，無從併為實體審理，故此部分之上訴，亦應從程序上
併予駁回，附予敘明。
據上論結，應依刑事訴訟法第三百九十五條前段，判決如主文。
中　　　華　　　民　　　國　　九十三　　年　　　七　　　月　　　八　　　日
                              最高法院刑事第七庭
                                  審判長法官  莊　登　照
                                        法官  洪　明　輝
                                        法官  黃　一　鑫
                                        法官  魏　新　和
                                        法官  林　秀　夫
      右正本證明與原本無異
                                              書  記  官
中　　　華　　　民　　　國　　九十三　　年　　　七　　　月　　 十四 　　日
                                                                     Ｍ
